【裁判字號】    98,簡上,661
【裁判日期】    980629
【裁判案由】    詐欺
【裁判全文】
臺灣板橋地方法院刑事判決            98年度簡上字第661 號
上  訴  人  乙○○
即  被  告
上列上訴人因詐欺案件，不服本院於中華民國98年4 月22日所為
97年度簡字第5870號刑事簡易第一審判決（聲請簡易判決處刑案
號：97年度偵字第13261 號），本院第二審合議庭判決如下：
    主  文
上訴駁回。
    事  實
一、乙○○前因違反電子遊戲場業管理條例案件，於民國（下同
    ）92年5 月14日，經本院以92年度易字第758 號刑事判決判
    處有期徒刑2 月，92年6 月2 日判決確定，於92年8 月7 日
    因易科罰金執行完畢。詎其仍不知心生警惕，雖預見將自己
    申請開立之金融帳戶提供予他人，將可能作為詐欺取財之用
    ，仍基於縱生此結果亦不違背其本意之幫助詐欺取財犯意，
    於94年6 、7 月間某日，在臺北縣板橋市○○路上某處，將
    其於中國信託商業銀行板橋誠品簡易分行開立之帳戶（帳號
    ：000000000000號）之存摺、金融卡及密碼，交予某真實姓
    名、年籍不詳自稱「小李」之成年男子，而直接或輾轉取得
    上開存摺、提款卡及密碼之成年人，即意圖為自己不法之所
    有，於94年8 月8 日晚間10時許，在不詳地點，以網際網路
    與甲○○交談，佯稱可介紹女友與之認識，惟需先至自動櫃
    員機前按指示操作以確認身分云云，致甲○○陷於錯誤，於
    94年8 月9 日凌晨0 時21分至49分許，在臺北市某便利商店
    內之中國信託商業銀行自動櫃員機，接續誤為轉帳新臺幣共
    13萬元至乙○○之前開帳戶內，並旋遭提領。嗣甲○○發覺
    受騙，報警處理，因而循線偵悉上情。
二、案經甲○○訴由桃園縣政府警察局龍潭分局移送臺灣桃園地
    方法院檢察署呈請臺灣高等法院檢察署檢察長令轉臺灣板橋
    地方法院檢察署檢察官偵查後聲請簡易判決處刑。
      理  由
一、按被告以外之人於審判外之陳述，雖不符同法第159 條之1
    至之4 之規定，而經當事人於審判程序同意作為證據，法院
    審酌該言詞陳述或書面陳述作成時之情況，認為適當者，亦
    得為證據，刑事訴訟法第159 條之5 第1 項定有明文。本件
    被告及檢察官於審判程序中就下述證據資料屬傳聞證據，且
    不符刑事訴訟法第159 條之1 至之4 之規定者，均同意作為
    證據，而本院審酌各該證據資料作成時之一切客觀情況，認
    為適當，故得為證據，合先敘明。
二、訊據被告乙○○坦承前開犯罪事實，核與告訴人甲○○於警
    詢中所為之指訴相符，復有中國信託商業銀行97年1 月3 日
    中信銀集作字第97501068號函暨所附前揭帳戶開戶資料、交
    易明細及告訴人匯款資料各1 份（見臺灣桃園地方法院檢察
    署97年度偵字第4799號卷第21頁至24頁、第28頁）附卷足憑
    。從而，本案事證已臻明確，被告犯行洵堪認定，自應依法
    論科。
三、查被告乙○○行為後，如附表所示刑法條文及其配套規定業
    經變更，均於95年7 月1 日施行，茲依規範行為後法律變更
    所生新舊法律比較適用之準據法即刑法第2 條第1 項之規定
    （逕適用裁判時法，最高法院95年度第8 次刑事庭會議決議
    參照），為「從舊從輕」之比較（詳如附表所示），行為後
    之法律並未較有利於被告，均應適用行為時即修正前之規定
    論處。核被告所為，係犯刑法第30條第1 項前段、第339 條
    第1 項之幫助詐欺取財罪。查被告前因違反電子遊戲場業管
    理條例案件，於92年5 月14日，經本院以92年度易字第758
    號刑事判決判處有期徒刑2 月，92年6 月2 日判決確定，於
    92年8 月7 日因易科罰金執行完畢，此有臺灣高等法院被告
    前案紀錄表1 份在卷可稽，其於有期徒刑執行完畢5 年內，
    故意再犯本件有期徒刑以上本案之罪，應依刑法第47條第1
    項之規定論以累犯，並依法加重其刑。被告係以幫助他人詐
    欺之意思，參與犯罪構成要件以外之行為，為詐欺取財罪之
    幫助犯，故依刑法第30條第2 項之規定減輕其刑，並依刑法
    第71條第1 項之規定，先加後減之。原審以本案罪證明確而
    援引刑法第2 條第1 項前段、第339 條第1 項、第30條第1
    項前段、第2 項、第47條第1 項、行為時（即94年2 月2 日
    修正公布、95年7 月1 日施行前之）刑法第33條第5 款等規
    定，並爰審酌被告提供帳戶幫助他人犯罪，致使真正犯罪者
    難以被查獲，助長詐欺犯罪風氣猖獗，危害社會治安及金融
    秩序非輕，惟並未直接參與詐欺取財犯行，情節顯較正犯輕
    微，暨其犯罪之手段、素行、身體殘障所致之生活狀況、智
    識程度、犯後態度等一切情狀，量處有期徒刑4 月，並依第
    41條第1 項前段，行為時（即95年5 月17日公布廢止，同年
    7 月1 日施行前之）罰金罰鍰提高標準條例第2 條之規定，
    諭知如易科罰金以銀元300 元即新臺幣900 元折算1 日，又
    因被告上開犯罪之時間，係於96年4 月24日以前，且無不得
    減刑之情形，合於中華民國96年罪犯減刑條例所定之減刑條
    件，乃依中華民國96年罪犯減刑條例第2 條第1 項第3 款、
    第7 條、第9 條等規定，減其宣告刑2 分之1 ，並諭知易科
    罰金之折算標準，其認事用法均無違誤，且其刑罰裁量權之
    行使堪稱平允、妥適，上訴人即被告提起上訴，以其有癲癇
    、高血壓、休克而請求從輕量刑云云，核無理由而應予駁回
    。
據上論斷，應依刑事訴訟法第455 條之1 第1 項、第3 項、第36
8 條，判決如主文。
本案經檢察官王家春到庭執行職務。
中    華    民    國    98    年    6     月    29    日
                  刑事第十一庭  法  官  陳鴻清
                                法  官  朱嘉川
                                法  官  劉安榕
以上正本證明與原本無異。
不得上訴
                                書記官  江文彬
中    華    民    國    98    年    6     月    29    日
附錄本案論罪科刑法條全文：
刑法第339 條：
意圖為自己或第三人不法之所有，以詐術使人將本人或第三人之
物交付者，處五年以下有期徒刑、拘役或科或併科一千元以下罰
金。
以前項方法得財產上不法之利益或使第三人得之者，亦同。
前二項之未遂犯罰之。
附表：
┌──────┬───────────┬───────────┬────────────┐
│相關法律規定│行為時（修正前）之規定│裁判時（修正後）之規定│本案具體適用後之比較結果│
├──────┼───────────┼───────────┼────────────┤
│刑法第33條第│罰金：1 元以上。      │罰金：新臺幣1,000 元以│1.刑法第339 條第1 項條文│
│5 款        │                      │上，以百元計算之。    │  本身並未修正，就其法定│
├──────┼───────────┼───────────┤  罰金刑部分，雖不論依行│
│刑法施行法第│（無。惟另依「現行法規│中華民國94年1 月7 日刑│  為時或裁判時之規定，罰│
│1 條之1     │所定貨幣單位折算新臺幣│法修正施行後，刑法分則│  金刑之最高數額均屬一致│
│            │條例」第2 條：「現行法│編所定罰金之貨幣單位為│  ，但行為時罰金刑之最低│
│            │規所定金額之貨幣單位為│新臺幣（第1 項）。94年│  數額為銀元1 元，折算後│
│            │圓、銀元或元者，以新臺│1 月7 日刑法修正時，刑│  為新臺幣3 元（提高倍數│
│            │幣元之3 倍折算之。」、│法分則編未修正之條文定│  後為新臺幣30元），裁判│
│            │「罰金罰鍰提高標準條例│有罰金者，自94年1 月7 │  時罰金刑之最低數額，則│
│            │」第1 條前段：「依法律│日刑法修正施行後，就其│  為新臺幣1,000 元，以行│
│            │應處罰金、罰鍰者，就其│所定數額提高為30倍。但│  為時之規定有利於被告。│
│            │原定數額得提高為2 倍至│72年6 月26日至94年1 月│2.依臺灣高等法院暨所屬法│
│            │10倍。」等規定，將貨幣│7 日新增或修正之條文，│  院95年法律座談會意見，│
│            │單位折算為新臺幣及提高│就其所定數額提高為3 倍│  關於刑法分則編未修正之│
│            │罰金之處罰數額。）    │（第2 項）。          │  條文訂有罰金者，自95年│
│            │                      │                      │  7 月1 日起，逕適用刑法│
│            │                      │                      │  施行法第1 條之1 之規定│
│            │                      │                      │  ，不再適用罰金罰鍰提高│
│            │                      │                      │  標準條例第1 條前段之規│
│            │                      │                      │  定。                  │
├──────┼───────────┼───────────┼────────────┤
│刑法第41條第│犯最重本刑為5 年以下有│犯最重本刑為5 年以下有│依行為時刑法第41條第1 項│
│1 項前段    │期徒刑以下之刑之罪，而│期徒刑以下之刑之罪，而│前段、罰金罰鍰提高標準條│
│            │受6 個月以下有期徒刑或│受6 個月以下有期徒刑或│例第2 條（已廢止）之規定│
│            │拘役之宣告，因身體、教│拘役之宣告者，得以新臺│，易科罰金係以銀元100 元│
│            │育、職業、家庭之關係或│幣1,000 元、2,000 元或│以上300 元以下折算1 日，│
│            │其他正當事由，執行顯有│3,000 元折算1 日，易科│換算新臺幣後，係以新臺幣│
│            │困難者，得以1 元以上3 │罰金。                │300 元以上900 元以下折算│
│            │元以下折算1 日，易科罰│                      │1 日，依裁判時刑法第41條│
│            │金。                  │                      │第1 項前段規定，其最低易│
├──────┼───────────┼───────────┤科罰金之折算標準為新臺幣│
│罰金罰鍰提高│依刑法第41條易科罰金或│（已廢止）            │1,000 元，以行為時之規定│
│標準條例第2 │第42條第2 項易服勞役者│                      │有利於被告。            │
│條          │，均就其原定數額提高為│                      │                        │
│            │100 倍折算1 日；法律所│                      │                        │
│            │定罰金數額未依本條例提│                      │                        │
│            │高倍數，或其處罰法條無│                      │                        │
│            │罰金刑之規定者，亦同。│                      │                        │
├──────┴───────────┴───────────┴────────────┤
│備註：                                                                                │
│1.依最高法院95年度第21次刑事庭會議決議，刑法第30條僅係文字修正，非屬法律變更。        │
│2.依最高法院97年度第1 次刑事庭會議決議：「依最高法院95年度第8 次及95年度第21次刑事庭會│
│  議決議意旨，甲受有期徒刑之執行完畢，於5 年內之95年1 月間故意再犯有期徒刑以上之罪，無│
│  論依修正前刑法第47條或修正後第47條第1 項之規定均構成累犯，即無有利或不利之情形，於刑│
│  法修正施行後法院為裁判時，無庸為新、舊法之比較。」之意旨，因被告無論依行為時刑法第47│
│  條或裁判時刑法第47條第1 項之規定，於本案均構成累犯，故無庸就累犯之規定為新、舊法之比│
│  較。                                                                                │
└───────────────────────────────────────────┘


司法院資訊處製作；財團法人民間司法改革基金會備份。
